【裁判字號】    88,訴,579
【裁判日期】    890225
【裁判案由】    侵權行為損害賠償
【裁判全文】
臺灣屏東地方法院民事判決  八十八年度訴字第五七九號
    原      告  甲○○
    訴訟代理人  丙○○
    被      告  乙○○
右當事人間侵權行為損害賠償事件，本院判決如左：
    主    文
被告應給付原告新臺幣貳拾萬壹仟柒佰壹拾元。及自八十八年五月一日起至清償日止
，按週年利率百分之五計算之利息。
原告其餘之訴駁回。
訴訟費用由被告負擔百分之十五，餘由原告負擔。
本判決第一項於原告以新台幣陸萬元供擔保後得假執行。
原告其餘假執行之聲請駁回。
    事    實
一、原告方面：
  （一）聲明：求為判決被告應給付原告新臺幣（下同）五百三十八萬三千二百七十
        元及自起訴狀繕本送達被告翌日起至清償日止，按週年利率百分之五計算之
        利息，並願供擔保請准宣告假執行。
  （二）陳述：
        緣被告林慧禎在高屏大橋北上車道橋頭處，於八十七年七月八日清晨五點三
        十分許，酒後（被告於肇事後經屏東市寶建醫院抽血檢驗其血液中乙醇含量
        為一二五ＭＧ／ＤＬ）駕駛一部Ｋ２－四八三０號轎車在超速與一部迎面而
        來的轎車對撞後又波及一部機車往高雄行駛機車道，致原告之妻鄭美惠撞倒
        當場死亡。查被告因過失傷害致死，該案刻正由鈞院審理當中，而依法原告
        自有向侵權行為者請求損害賠償，計有下列損失：
        (一)原告之妻鄭美惠亡故，計支出殯葬費及墓園費，三十萬零二千二百七十元
          ，依民法第一百九十二條規定，應由被告林慧禎負責賠償。
        (二)依民法第一百九十二條第二項規定：「被害人對於第三人負有法定扶養義
        務者，加害人對該第三人亦應負損害賠償任」，被害人之父母、配偶、子女
        因被害人之死亡，以法定規定得請求加害人賠償已經喪失之扶養權，至於被
        害人之夫現年六十三歲，男性存活期限為七十三歲止，損失十年，以每年七
        萬二千元（72,000X10=720,000）。
        未滿二十歲之子女有一名，女子現年十五歲求學中，損失五年之扶養教育，
        以每年七萬二千元（72,000X5=360,000）共計一百零八萬元。(三)依民法第一
        百九十四條規定：「不法侵害他人致死者，被害人之父母、子女及配偶雖非
        財產上之損害，亦得請求賠償相當之金額」，本案屬車禍事故之損害賠償，
        原告之妻鄭美惠，因受被告之侵害致死，對於被害人之父母、兄弟、子女及
        配偶之傷害及精神耗損如重亦父母、兄弟、子女、配偶身受痛楚極為深遠，
        況且被害人之家境是政府立案之低收入戶，日常生活賴被害人至高雄工作之
        收入維持申報所得，而受此傷害後，被害人之子女、配偶陷入更深困境，亦
        未見被告有誠意洽談和解事宜，基此求為被告賠償精神慰撫金，如戶籍子女
        ，每人子女及配偶五十萬元（500,000X8=4,000,000）共計四百萬元，實不
        為過。(四)前三項之損害賠償金額，原告共可向被告主張五百三十八萬一千七
        百一十元，為此提起本件訴訟。
  （三）證據：提出相驗屍體證明書一份、估價單二紙、收據、在職證明書、低收入
              戶證明書、社會救助調查表、綜合所得稅額證明書各一份、戶口名薄
              五份。
二、被告方面：
    被告未於言詞辯論期日到場，惟於本院審理時對於上開肇事事實及其過失並不爭
    執，然提出原告業已申請六十萬元保險給付之申請書，並提出申請書一份、強制
    險賠款計算書三份為證，且陳稱願與原告洽談和解。
    理    由
一、程序方面：
    本件被告經合法通知，未於言詞辯論期日到場，核無民事訴訟法第三百八十六條
    各款所列情形，爰依原告聲請，由其一造辯論而為判決。
二、得心證之理由：
  （一）原告主張之上開被告因過失肇事撞死原告之妻鄭美惠之事實，有本院八十八
        年度交訴字第五七號判決書一份在卷可證，並為被告所不爭執，堪信原告此
        部份之主張為真實。
  （二）按因故意或過失不法侵害他人之權利者，負損害賠償責任，民法第一百八十
        四條第一項前段定有明文。而被告對於本件車禍事故之發生有過失已如前述
        ，再者，被害人鄭美惠係因本件車禍致左前臂、左上臂及左大腿多處骨折、
        顱內出血、腦挫傷及出血性休克死亡，業經臺灣屏東地方法院檢察署檢察官
        督同法醫師相驗明確，有相驗屍體證明書、驗斷書及勘驗筆錄及臺灣屏東地
        方法院八十八年度交訴字第五七號刑事案件卷宗可憑，並經本院調卷查證屬
        實，復為被告所不爭執，是被告於右揭時地駕車本應注意飲酒後其吐氣所含
        酒精成份超過每公升０．二五毫克以上者，不得駕車，及汽車行駛時應在遵
        行車道內行駛，不得駛入對向來車道，並應注意車前狀況並隨時採取必要之
        安全措施，以預防危險發生，依當時天候、狀況及視距均屬良好之客觀情形
        ，並無不能注意之情形，竟疏於注意，酒醉駕車，致肇事使被害人受創死亡
        ，其有過失，已經明顯。被害人因本件車禍死亡，與被告之過失行為間並有
        相當因果關係。
  （三）茲就原告據以請求被告賠償之項目及金額，逐項審酌如左：
      (一)醫療費、殯葬費部份：
        按不法侵害他人致死者，對於支出醫療費之費用或殯葬費之人，亦應負損害
        賠償責任。此民法第一百九十二條第一項定有明文。是原告甲○○主張為被
        害人支出殯葬費用三十萬二千二百七十元並提出收據一紙、估價單三紙為證
        ，被告對此並不爭執，堪信為真實，惟其中一紙估價單一千五百六十元並無
        開立人之名稱應予剔除外，其餘三十萬一千七百一十元屬必要之費用，應予
        准許。
      (二)精神慰撫金部分：按不法侵害他人致死者，被害人之父、母、子、女及配偶
        ，雖非財產上之損害，亦得請求賠償相當之金額。本件原告主張其為被害人
        之配偶、張明珠、張明珍、張明琴、張明燕、張明華、張明群、張秀明七人
        為被害人之子女等事實，為被告所不爭執，並業據原告提出戶籍謄本三份為
        證，故其主張堪信為真實。又本院斟酌原告為被害人之配偶，所受痛苦程度
        嚴重、其職業、經濟能力、身份地位及被告之身分、地位、經濟能力等情狀
        ，認被告應賠償原告五十萬元為適當，是原告之請求，就此範圍應予准許。
        然張明珠、張明珍、張明琴、張明燕、張明華、張明群、張秀明七人雖為被
        害人之子女，惟渠等並非本件之當事人，原告代渠等七人起訴請求被告給付
        精神慰撫金自嫌無據，應予駁回。
      (三)又被告主張原告業已請領由原告投保之強制保險給付六十萬元，業據被告提
        出原告業已申請六十萬元保險給付之申請書一份、強制險賠款計算書三份為
        證，並為原告所不爭執，自堪信為真實。則此部分之給付，應自被告應給付
        原告之金額中扣除。
三、綜上所述，本件原告依侵權行為之法律關係、民法第一百九十二條第一項及第一
    百九十四條之規定請求被告給付原告二十萬一千七百十元，於法有據，應予准許
    ，逾此範圍部份為無理由，應予駁回。
四、原告陳明願供擔保，請准宣告假執行，經核原告勝訴部份，尚無不合，爰酌定相
    當金額准許之，至原告敗訴部份，其假執行之聲請失所附麗，應予駁回。
五、本件原告之訴為一部有理由、一部無理由，爰依民事訴訟法第三百八十五條第一
    項前段、第七十九條但書、第三百九十條第二項，判決如主文。
中      華      民      國    八十九    年      二      月    二十五    日
                                    臺灣屏東地方法院民事第二庭
~B法      官  張世賢
右為正本係照原本作成。
如不服本判決，應於送達後廿日內，向本院提出上訴狀。
~B法院書記官  粘嫦珠
中      華      民      國    八十九    年      二      月    二十五    日


司法院資訊處製作；財團法人民間司法改革基金會備份。
